【裁判字號】    98,訴,291
【裁判日期】    981231
【裁判案由】    損害賠償
【裁判全文】
臺灣臺北地方法院民事判決               98年度訴字第291號
原      告  乙○○
訴訟代理人  李淵聯律師
被      告  甲○○○
訴訟代理人  賴安國律師
複  代理人  蕭翊亨律師
            李政憲律師
上列當事人間請求損害賠償事件，本院於民國98年12月10日言詞
辯論終結，判決如下：
    主  文
原告之訴及假執行之聲請均駁回。
訴訟費用由原告負擔。
    事實及理由
壹、原告起訴主張：
    被告於民國96年7月間，以原告積欠貨款為由，向本院聲請
    假扣押，經本院96年度裁全字第9173號裁定准許對原告之財
    產為假扣押，原告不服提起抗告，復經臺灣高等法院97年度
    抗字第164號裁定廢棄前揭裁定，並駁回被告假執行之聲請
    確定在案。惟被告於前開裁定廢棄前，於同年8月間，業已
    向本院民事執行處聲請強制執行，經本院以96年8月22日北
    院錦96執全甲字第2874號函執行查封原告門牌號碼為臺北市
    ○○區○○路636號3、5、7、9樓之不動產（下稱系爭不動
    產）。原告於查封前，早已委託訴外人信義房屋房屋仲介股
    份有限公司（下稱信義房屋）、住商不動產加盟店華漾不動
    產經紀有限公司（下稱住商不動產加盟店）等代為銷售系爭
    不動產中之3、5、7樓房屋（下稱系爭委託銷售房屋），其
    中訴外人即住商不動產加盟店之仲介人員郭淵宏，搓合買方
    以每坪新臺幣（下同）51萬元購買系爭不動產之7樓房屋，
    卻因系爭不動產遭假扣押而致原告無法處分、出售以取得資
    金。系爭不動產之價值經鑑定後，確實均為每坪51萬左右，
    此有不動產估價書可證。嗣上開假扣押因自始不當遭撤銷，
    系爭不動產於97年4月間撤銷查封登記，原告再次將系爭不
    動產中7樓房屋以與查封前委託銷售之相同價格交給郭淵宏
    仲介銷售，迄今仍未賣出。另從信義房屋於其網站上提供之
    行情資訊以觀，附近同屬小坪數之房屋出售價格約為每坪41
    萬6千元，故系爭委託銷售房屋之價值跌落至約每坪41萬6千
    元，從而，原告所有之系爭委託銷售房屋，因假扣押之執行
    ，受有每坪價值減少9萬4千元之損害，總計共損失3,858,70
    0元（計算式：94,000x(13.75+ 13.65+13.65) = 3,858,700
    ）。原告依據民事訴訟法第531條第1項，一部請求被告賠償
    原告因假扣押所受之損害3百萬元，爰聲明：(一)被告應給付
    原告3百萬元，及自起訴狀繕本送達被告翌日起至清償日止
    ，按年息5%計算之利息。(二)願供擔保，請准宣告假執行。
貳、被告抗辯：
一、原告與信義房屋所簽訂之買賣仲介契約，係屬專任委託性質
    ，其雖另行提出內容更改附表，主張已將原本專任委託更改
    為一般委託契約，實乃臨訟製作，要無可採。而依專任委託
    契約，原告不得自行將系爭委託銷售房屋出售或再委託第三
    者居間仲介，否則原告應賠償信義房屋委託總價額之4%，原
    告自無甘冒違約風險，另委託住商不動產居間仲介之可能，
    是原告主張與住商不動產簽訂買賣仲介契約，而仲介人員郭
    淵宏已與買方談妥系爭不動產其中7樓房屋之銷售，難以採
    信。
二、另依據原告所提信義房屋行情資訊，其上所列銷售日期為原
    告起訴之97年7月間，縱使得以該資訊為房價漲跌之證明，
    原告亦應提出撤銷查封登記時之銷售行情，方為損害時點之
    系爭不動產價值。且該資訊亦顯示與系爭委託銷售房屋同位
    於明水路區段者，於97年6月間每坪實際成交額為每坪60.56
    萬元，可見系爭委託銷售房屋並無價值下跌之情況。況且房
    地產之行情價值，繫於經濟、政治等因素，假扣押之執行並
    非影響房地產價值之原因。另原告自承迄今未賣出系爭委託
    銷售房屋，則尚未售出前，本無實現獲利或虧損之可能，故
    所謂系爭不動產之價值，並非得以客觀確定，原告主張因執
    行假扣押系而延宕出售，致使系爭委託銷售房屋價值跌落等
    語，即屬無據。
三、爰聲明：(一)駁回原告之訴及假執行之聲請。(二)如受不利判決
    ，願供擔保請准宣告免為假執行。
參、兩造不爭執事項：
一、本院96年度裁全字第9173號假扣押裁定，業經臺灣高等法院
    以97年度抗字第164號裁定廢棄，並駁回被告假扣押之聲請
    確定，有裁定書在卷可徵（本院卷第8-10頁）。
二、被告向本院民事執行處聲請執行假扣押，經本院以北院錦96
    年度執全甲字第2874號函於96年8月執行查封原告所有之系
    爭不動產，有本院囑託執行函附卷可參（本院卷第12-13頁
    ）。
肆、得心證之理由：
    原告主張其受有損害，係以被告查封之系爭不動產其中7樓
    房屋，經委由仲介人員郭淵宏搓合買方以每坪51萬元購買之
    ，卻因系爭不動產遭假扣押而無法處分、出售。嗣上開假扣
    押因自始不當遭撤銷，系爭不動產於97年4月間撤銷查封登
    記時，系爭委託銷售房屋之價值跌落至約每坪41萬6千元，
    系爭不動產中7樓房屋以與查封前委託銷售之相同價格交給
    郭淵宏仲介銷售，迄今仍未賣出，受有跌價損害等語，被告
    則以前開之詞置辯，是以，本件爭點為：(一)原告與信義房屋
    所簽訂之買賣仲介契約是否屬於專任委託性質，即原告是否
    得另行委託其他仲介？(二)原告是否確實於查封前委託住商不
    動產加盟店，並經其仲介人員郭淵宏與買方談妥以每坪51萬
    元購買系爭不動產之7樓房屋？(三)原告是否因被告聲請執行
    假扣押而就系爭不動產受有跌價之損害？原告請求賠償是否
    有理由？經查：
一、原告與信義房屋所簽訂之買賣仲介契約是否屬於專任委託性
    質，即原告是否得另行委託其他仲介？
    查，原告與信義房屋簽訂之系爭房屋委託銷售契約，固係專
    任委託，惟隨即於當日96年7月7日更改為一般委託，有信義
    房屋買賣委託書內容更改附表在卷可憑（本院卷第55頁）。
    又原告並已提出就系爭房屋委託住商房屋銷售，亦有一般委
    託銷售契約書在卷可憑（本院卷第81-83頁），況原告縱使
    與信義房屋簽訂專任委託契約，而另行委託住商房屋仲介系
    爭委託銷售房屋，乃原告對信義房屋債務不履行之問題，尚
    非得認為原告不可能另行委託住商房屋仲介買賣系爭房屋。
    此外，被告抗辯該買賣委託書內容更改附表乃臨訟製作云云
    ，亦未舉證以實其說，是原告主張其另行委託住商房屋代為
    銷售系爭房屋，應堪採信，被告抗辯該委託書係臨訟製作云
    云，委無足採。
二、原告是否確實於查封前委託住商不動產加盟店，並經其仲介
    人員郭淵宏與買方談妥以每坪51萬元購買系爭不動產之7樓
    房屋？
    查，原告係於96年8月10日與住商房屋簽訂之一般委託銷售
    契約書，即在本院依被告聲請執行假扣押之日96年8月22日
    之前，有上開一般委託銷售契約書及本院囑託查封登記書在
    卷可憑（本院卷第12-13頁）。而證人即住商不動產加盟店
    之仲介人員郭淵宏於本院證稱：當時有人想買原告的房子，
    但原告未給我答覆，第一次原告當時開價58萬，買方出價48
    萬，我搓和雙方價格談到約51萬左右，我有聯絡原告，他告
    訴我說目前房子有問題，至於是什麼問題，他沒有告訴我。
    後來，我幫買方找到同棟9樓房子，51萬成交，原告主動聯
    絡我，才說他的房子被扣押。（被告訴訟代理人問：第一次
    幫原告賣房子有人出價，該人有無給你斡旋金？）因為當時
    原告沒有給我確切答案，所以伊不敢收斡旋金等語，足見原
    告主張系爭不動產之7樓房屋經原告委託出售，仲介人員郭
    淵宏已與買方談妥每坪51萬元左右，原告以系爭房屋有問題
    不能出售，因此沒有成交等情，堪信為真實。
三、原告是否因被告聲請執行假扣押而就系爭不動產受有跌價之
    損害？原告請求賠償是否有理由？
    按假扣押裁定因自始不當而撤銷者，債權人固應賠償債務人
    因假扣押所受之損害，但必債務人確因假扣押受有損害，且
    損害與假扣押之間具有因果關係，始得請求賠償（參照最高
    法院60年台上字第4703號判例意旨）。本件原告主張就系爭
    委託銷售房屋，因被告執行假扣押致無法出售，受有跌價損
    害等語。然查，不動產縱經假扣押查封登記，並非不能買賣
    ，依土地法第78條、土地登記規則第136條及強制執行法第
    51 條第2項規定，僅係限制登記名義人即原告處分其權利，
    亦即僅係不能辦理過戶登記，並未禁止原告與買受人成立買
    賣契約，且縱使原告與買受人成立買賣契約，原告既已知系
    爭房屋受假扣押查封登記，亦得約定於塗銷查封登記後再行
    辦理移轉所有權登記。然如證人郭淵宏證述系爭房屋係原告
    說有問題而決定不出售，且買方不僅未支付買賣系爭房屋之
    定金或價金，亦未交付斡旋金，故系爭房屋未出售予買方，
    係基於原告自己之決定，且系爭房屋之買賣契約亦未成立，
    況系爭房屋能否成交亦必須待買方合意決定之不確定因素，
    故縱使原告日後受有系爭房屋之跌價損失，亦難認原告所受
    之損失與被告執行系爭假扣押間有何因果關係。且不動產之
    價格常因房地產市場之景氣、政治情勢、全球經濟、社會現
    況等因素隨時漲跌，系爭不動產之價格縱使跌價或漲價，亦
    非全然均係執行假扣押所造成，依據上揭說明，原告以系爭
    不動產鑑價報告、97年7月信義房屋行情資訊表，主張因被
    告聲請執行假扣押導致目前系爭不動產價格較查封前為低等
    情，自無足採。
伍、綜上所述，原告主張被告應給付原告3百萬元及自起訴狀繕
    本送達之翌日起至清償日止，按年率5%計算之利息，為無理
    由，應予駁回。而原告之訴既經駁回，其假執行之聲請即失
    所附麗，應併予駁回。
陸、本件事證已臻明確，兩造其餘攻擊防禦方法及未經本院援用
    之證據，核與判決之結果不生影響，爰不予逐一論駁，併此
    敘明。
柒、據上論斷，本件原告之訴為無理由，依民事訴訟法第78條，
    判決如主文。
中    華    民    國    98    年    12    月    31    日
                  民事第一庭    法  官    楊晉佳
以上正本係照原本作成
如對本判決上訴，須於判決送達後20日內向本院提出上訴狀
中    華    民    國    98    年    12    月    31    日
                                書記官    蘇炫綺

司法院資訊處製作；財團法人民間司法改革基金會備份。
